【裁判字號】    98,上訴,1274
【裁判日期】    990511
【裁判案由】    違反槍砲彈藥刀械管制條例
【裁判全文】
臺灣高等法院臺南分院刑事判決        98年度上訴字第1274號
上  訴  人
即  被  告  丙○○
選任辯護人  李進勇  律師
上列上訴人即被告因違反槍砲彈藥刀械管制條例案件，不服臺灣
雲林地方法院98年度訴字第172號中華民國98年11月3日第一審判
決（起訴案號：臺灣雲林地方法院檢察署97年度偵字第6342號、
98年度偵字第527號），提起上訴，本院判決如下：
    主  文
上訴駁回。
    事  實
一、丙○○明知具有殺傷力之制式手槍及子彈，係屬槍砲彈藥刀
    械管制條例管制之物品，非經許可，不得持有，竟自民國96
    年10月30日假釋付保護管束出監後之某日起，未經許可，在
    其位於雲林縣斗六市○○路295巷61之1號租屋處3樓置放如
    附表編號(一)、(二)所示之具殺傷力之制式半自動手槍1支、子
    彈13顆（其中4顆業經送鑑定時實際試射完竣而滅失）而持
    有之。嗣於97年12月24日14時50分許（起訴書誤載為16時30
    分許），經警員李安珍持台灣雲林地方法院(下稱雲林地院)
    核發之搜索票至上處搜索，於如附圖所示之房間２中起出橫
    格紋手提包1個（未扣案）；並於該手提包內起出如附表編
    號(二)、1.所示之銅黃色彈頭制式子彈1顆；及於如附圖所示
    之房間２之櫥櫃後方起出如附表編號(一)所示之制式半自動手
    槍1支；於如附圖所示之浴室洗手臺排水孔、排水管內起出
    如附表編號(二)、2.所示之黑色彈頭制式子彈12顆等物。
二、案經臺灣雲林地方法院檢察署檢察官指揮內政部警政署刑事
    警察局偵查起訴。
    理  由
壹、程序部分：
一、刑事訴訟法固規定被告以外之人於審判外之陳述，原則上無
    證據能力，不得採為證據，但在檢警偵調中之陳述，於符合
    必要性與可信性之情況保證條件下，例外地分別情形定其有
    證據能力，即其於偵查中向檢察官所為者，原則上仍有證據
    能力，僅於顯有不可信之情況時，始無證據能力；另在檢察
    事務官、司法警察官或司法警察調查中之陳述，原則上無證
    據能力，但如與審判中之陳述不符，且其先前之陳述具有較
    可信之特別情況，並為證明犯罪事實存否所必要者，始具有
    證據能力而得為證據，此為傳聞法則對傳聞證據之證據能力
    所設之限制。至證人所陳述之證言，存有前後不一之瑕疵，
    是否足為犯罪之證據，則屬對具有證據能力之證據其證據價
    值之判斷，乃證明力之問題，二者不容互相混淆（最高法院
    95年度臺上字第4126號判決意旨參照）。本件證人乙○○於
    警詢中、偵訊中之證述，及證人楊雅玲於歷次偵訊中之證述
    ，雖均有證據能力（詳後所述），但非謂當然具有證明力而
    堪以採信，先予敘明。
二、被告以外之人於檢察事務官、司法警察官或司法警察調查中
    所為之陳述，與審判中不符時，其先前之陳述具有較可信之
    特別情況，且為證明犯罪事實存否所必要者，得為證據。又
    所謂「先前之陳述具有較可信之特別情況」，係指證人於司
    法警察調查中所為之陳述，與審判中不符，而其先前之陳述
    ，從客觀上之環境或條件等情況加以觀察，有足以取代審判
    中反對詰問之可信性保證者而言。證人所為之先前陳述，相
    較於審判中之陳述，是否具有更可信之特別情況，應依其陳
    述時外部之客觀情況，綜合比較判斷之，不得僅以證人之先
    前陳述與案發時間接近，記憶清晰為由，遽認有證據能力（
    最高法院94年度臺上字第1785號判決意旨參照）。亦即陳述
    人於警詢及法院審理所為陳述時之「外部情況」，即須依據
    陳述人之觀察、記憶、表達是否正確，及陳述人有無虛偽陳
    述之動機而加以綜合決定陳述人於警詢或法院審理時所為陳
    述何者較具有可信性決定之。又被告以外之人於審判外之陳
    述，雖不符前4條之規定，而經當事人於審判程序同意作為
    證據，法院審酌該言詞陳述或書面陳述作成時之情況，認為
    適當者，亦得為證據，刑事訴訟法第159條之5第1項亦定有
    明文。經查：
(一)關於證人乙○○於警詢之陳述，認有證據能力，理由如下：
    本件被告及其辯護人於原審準備程序中，就證人乙○○之警
    詢筆錄，均表示同意作為證據使用（原審卷(一)第63頁反面）
    ，本院審酌上開筆錄製作過程並無不法情事，且於製作完成
    交其親閱內容，經確認無訛後簽名，足認上開筆錄確係本於
    證人之陳述內容所製作，證據取得過程並無瑕疵，與本案待
    證事實間具有關聯性，以之為本案證據尚無不當，得作為證
    據使用。
(二)關於證人陳賢松於警詢之陳述，認無證據能力，理由如下：
    依證人陳賢松於警詢之供述，內容極為簡要，透過該等筆錄
    內容所呈顯之表達亦均非明晰，亦無任何證據證明證人陳賢
    松於警詢時之供述有何「較可信之特別情況」，而與刑事訴
    訟法第159條之2所示要件不符，自不得例外地作為證據使用
    。
(三)關於證人楊雅玲於警詢之陳述，認無證據能力，但得為彈劾
    證據，理由如下：
    查證人楊雅玲於警詢中證稱：扣案之槍彈係綽號「香腸」之
    男子於97年7月至9月中某日，拿到伊所承租位於雲林縣斗六
    市○○路295巷61之1號之租屋處，伊與被告均在場，「香腸
    」只說要寄放手槍及子彈，被告一開始拒絕，並要「香腸」
    把槍帶走，但「香腸」表示只寄放幾天就會取回，並表示急
    著離開，隨即將扣案槍彈留下云云（警卷第21頁）。與其於
    原審98年9月15日審理中證稱：證人乙○○於案發後告訴伊
    ，本件扣案槍彈為證人乙○○所藏放云云（原審卷(二)第40頁
    ）不符。證人楊雅玲前開警詢時之陳述與本院審理時所為證
    述不符部分，並不具有「較可信之特別情況」（詳後開貳、
    六、(三)部分所述），而與刑事訴訟法第159條之2所示要件
    不符，自不得例外地作為證據使用，應以其在地院98年9月
    15日審理程序時所為供述方具有證據能力。又被告以外之人
    於審判外之陳述，雖不得以之直接作為認定犯罪事實存否之
    證據，但非不得作為彈劾證據，用來爭執被告或證人陳述之
    證明力（最高法院96年度臺上字第1479號判決意旨參照）。
    故證人楊雅玲前開警詢時之陳述，得作為本院認定證人證詞
    可信性之彈劾證據，併予敘明。
三、關於證人楊雅玲於98年1月16日在檢察官偵查中具結後所為
    之陳述，認為有證據能力，理由如下:
    按被告以外之人於偵查中向檢察官所為之陳述，除顯有不可
    信之情況者外，得為證據，刑事訴訟法第159條之1第2項定
    有明文。本件證人楊雅玲於98年1月16日在檢察官偵查中具
    結後所為之陳述，因檢察官原則上均能遵守法律規定，不致
    違法取供，且其於偵查中向檢察官所為之陳述，亦經具結，
    又無顯不可信之情況（其證明力如何則詳後敘述），揆諸前
    開規定，證人楊雅玲上開於偵查中向檢察官所為業已具結之
    陳述，自得作為證據使用。
四、關於證人楊雅玲於97年12月25日、98年2月19日第1次、第2
    次偵訊時，未經具結所為之證述；證人乙○○於98年2月19
    日偵訊時，未經具結所為之證述，均認有證據能力，理由如
    下：
(一)按刑事訴訟法第158條之3規定：「證人、鑑定人依法應具結
    而未具結者，其證言或鑑定意見，不得作為證據。」所謂「
    依法應具結而未具結者」，係指檢察官或法官依刑事訴訟法
    第175條之規定，以證人身分傳喚被告以外之人（證人、告
    發人、告訴人、被害人、共犯或共同被告）到庭作證，或雖
    非以證人身分傳喚到庭，而於訊問調查過程中，轉換為證人
    身分為調查時，此時其等供述之身分為證人，則檢察官、法
    官自應依本法第186條有關具結之規定，命證人供前或供後
    具結，其陳述始符合第158條之3之規定，而有證據能力。若
    檢察官或法官非以證人身分傳喚而以告發人、告訴人、被害
    人或共犯、共同被告身分傳喚到庭為訊問時（例如刑事訴訟
    法第71條、第219條之6第2項、第236條之1第1項、第248條
    之1、第271條第2項、第271條之1第1項），其身分既非證人
    ，即與「依法應具結」之要件不合，縱未命其具結，純屬檢
    察官或法官調查證據職權之適法行使，當無違法可言。而上
    開不論係本案或他案在檢察官面前作成未經具結之陳述筆錄
    ，係屬被告以外之人於偵查中向檢察官所為之陳述，本質上
    屬於傳聞證據，基於保障被告在憲法上之基本訴訟權，除該
    被告以外之人死亡、身心障礙致記憶喪失或無法陳述、滯留
    國外或所在不明而無法傳喚或傳喚不到、或到庭後拒絕陳述
    等情形外，如已經法院傳喚到庭具結而為陳述，並經被告之
    反對詰問，上開非以證人身分而在檢察官面前未經具結之陳
    述筆錄，除顯有不可信之情況者外，如已於判決內敘明其符
    合傳聞證據例外之理由，得為證據，非不得採為判斷之基礎
    （最高法院97年度臺上字第3033號判決意旨參照）。
(二)查證人楊雅玲於97年12月25日、98年2月19日第1次、第2次
    偵訊時，證人乙○○於98年2月19日偵訊時，參卷附各該日
    之報到單所載，均經檢察官以被告、嫌疑人身分訊問，既皆
    非屬證人身分，即均與「依法應具結」之要件不合，檢察官
    未命其等具結，自無違法之處，且證人楊雅玲、乙○○嗣後
    已於審判中到庭具結後，由檢察官、被告丙○○及其辯護人
    進行交互詰問(見原審卷二第36-49、49-58、59-60頁，本院
    卷第158-163頁)，而保障被告丙○○之反對詰問權。另實務
    運作時，檢察官偵查中向被告以外之人所取得之陳述，原則
    上均能遵守法律規定，不致違法取供，其可信度極高。而證
    人楊雅玲、乙○○均未曾提及檢察官在偵查時有不法取供之
    情形，被告丙○○亦未釋明證人楊雅玲、乙○○於偵查中以
    被告身分應訊之供述作成之客觀條件及環境有顯不可信之情
    況，則依前開說明，應認證人楊雅玲、乙○○於偵查中以被
    告身分應訊而未經具結之偵訊筆錄亦均有證據能力。
五、內政部警政署刑事警察局97年12月31日刑鑑字第0970197683
    號鑑驗書（警卷第4-5頁），係該局依檢察機關概括授權執
    行鑑定職務所出具之書面鑑定報告，依刑事訴訟法第208條
    第1項規定，無須準用鑑定人具結之規定，且屬同法第159條
    第1項之法律另有規定之傳聞例外，自得作為證據。
六、醫師執行醫療業務時，不論患者是因病尋求診療，或因特殊
    目的而就醫，醫師於診療過程中，應依醫師法之規定，製作
    病歷，此一病歷之製作，均屬醫師於醫療業務過程中所須製
    作之紀錄文書，而且每一醫療行為均屬可分，因其接續之看
    診行為而構成醫療業務行為，其中縱有因訴訟目的，例如被
    毆傷而尋求醫師之治療，對醫師而言，仍屬其醫療業務行為
    之一部分，仍應依法製作病歷，則該病歷仍屬業務上所製作
    之紀錄文書，與通常之醫療行為所製作之病歷無殊，自屬刑
    事訴訟法第159條之4第2款所稱從事業務之人於業務上所須
    製作之紀錄文書，而診斷證明書係依病歷所轉錄之證明文書
    ，自仍屬本條項之證明文書（最高法院97年度臺上字第666
    號裁判要旨參照）。查卷附之國立臺灣大學醫學院附設醫院
    雲林分院（下稱臺大醫院雲林分院）98年6月11日臺大雲分
    醫事字第0980004142號、第0000000000號函及所附之病歷資
    料、98年7月13日臺大雲分醫事字第0980005389號函等文書
    （原審卷第133至150頁、第173頁），均為負責診斷傷勢、
    照顧之醫護人員，依其所見所為之紀錄文書，核其本質，雖
    係被告以外之人於審判外之書面陳述，惟因係從事業務之醫
    師、護士於醫療業務上所製作之紀錄文書，且無顯不可信之
    情況，依刑事訴訟法第159條之4第2款之規定，得為證據。
七、按除顯有不可信之情況外，公務員職務上製作之紀錄文書、
    證明文書，亦得為證據，刑事訴訟法第159之4定有明文。本
    件內政部警政署刑事警察局偵六隊一組偵查正李安珍、楊志
    雄於97年12月25日所出具之職務報告（偵卷(一)第154頁），
    係上開警員於職務上所製作，陳述執行搜索經過之證明文書
    。按其內容核與卷附現場相片所示情狀(見偵(一)卷第174-186
    頁)及經原審勘驗之搜索光碟經過(詳如後貳、四、(二)所述
    )大致相符，尚無何顯不可信之情況，被告及其辯護人復未
    釋明該職務報告有何顯不可信之情況，揆諸上開規定，自應
    認有證據能力。
八、至其餘公訴人所提出之書面證據，被告及其辯護人於本院行
    準備程序時均表示同意作為證據使用（本院卷第85頁），且
    檢察官、被告及其辯護人迄言詞辯論終結前亦皆未聲明異議
    ，本院審酌該等書面供述證據之取得過程並無瑕疵，與本案
    待證事實間復具有相當之關聯性，以之為本案證據尚無不當
    ，自得採為證據，合先敘明。
貳、實體部分：
一、訊據被告丙○○固坦承於97年12月24日14時50分許，經警持
    搜索票，在被告與其配偶楊雅玲承租位於雲林縣斗六市○○
    路295巷61號之1之租住處執行搜索，查獲如附表所示之制式
    半自動手槍1支及制式子彈13顆（下稱扣案槍彈）之情事，
    惟矢口否認有何持有上開扣案槍彈之犯行。辯稱：扣案槍彈
    係我姪子乙○○的，警察來查獲的時候我在3樓看電腦，我
    於早上8點多才從2樓去3樓看電腦股市開盤，看到中午1點半
    收盤，就在3樓房間睡覺，警察來的時候我正好吃安眠藥在
    睡覺。我並不知道3樓有槍彈，我常常去3樓看電腦股市開盤
    ，但是並沒有到藏放槍彈的房間，所以沒有看到槍彈。我知
    道乙○○有吸食毒品，可是不知道他有藏槍，因為他不敢讓
    我知道，我會阻止。3樓的房間沒有上鎖，可是可以從裡面
    上鎖，所以警察來的時候我從裡面上鎖，警察才要敲門。乙○○住在3樓約2個月，警察查獲前2個月乙○○都是住在那
    裡，有時候陳賢松會跟他一起住，乙○○幾乎每天都住在那
    裡。我確實有施用毒品之不法行為，且我有服用安眠藥的習
    慣，所以我才會拖延4分40秒才開門讓警方進來，那時我對
    話的對象，連我自己也不甚清楚，4分多鐘根本沒有辦法作
    藏匿槍彈的事情，這次槍彈不是我的，是乙○○的云云。
二、辯護人並為被告辯護：
(一)起獲槍彈之上開房屋3樓部分是由綽號「黑輝」與「阿如」
    使用，因該二人在案發前2、3個月就未返回住處，被告不知
    道何人於何時將手槍、彈匣及子彈放在3樓，被告對於3樓，
    並無實際上管領力。
(二)被告因為玩股票看盤，生活作息與一般人相反，每天都在下
    午1點半股市收盤後，才吃睡前藥幫助睡眠。警方是在97年
    12月24日下午2點以後到被告租住處搜索，此時被告剛吃完
    睡前藥，藥力發作而產生精神恍惚、思睡，甚至無法與他人
    對話之症狀，不可能在4分多鐘內去藏匿手槍及子彈，此可
    參考台大醫院的函覆。
(三)被告在案發日即被逮捕羈押，在押期間所有接見均經嚴密監
    控，不可能串證，係因案發後1、2個星期，被告的姪子乙○○向其父親吳啟成（被告之兄）表示扣案的槍枝子彈為其所
    有，吳啟成告訴楊雅玲，被告才輾轉知悉此事。
(四)乙○○因另案第1次接受訊問時主動提出之「格紋包黑黃色
    」與搜索當日在房間２內所發現，內裝子彈1顆之「橫格紋
    手提包」特徵相符，可證該手提包確為乙○○持有之物。從
    而，包括在該手提包內的子彈、在水管內的子彈，及在櫥櫃
    後方的手槍，均應為乙○○所持有，與被告無關云云。
三、經查：
(一)被告於96年10月30日因縮短刑期假釋付保護管束出監，有臺
    灣高等法院被告前案紀錄表在卷可稽(見本院卷第68頁)。另
    本件員警於97年12月24日14時50分許，持搜索票前往被告之
    配偶楊雅玲所承租位於雲林縣斗六市○○路295巷61號之1租
    屋處執行搜索，搜索租屋處3樓時，樓下一再傳來女子之聲
    音，如附圖所示房間１之房門處於上鎖狀態，員警於搜證開
    始約4分40秒時撞門進入房間１，而在浴室內發現被告，並
    於房間２內起出橫格紋手提包，內有如附表編號(二)、1.所示
    之銅黃色彈頭制式子彈1顆。嗣再於房間２內之櫥櫃後方發
    現與彈匣分離之如附表編號(一)所示之制式半自動手槍1枝（
    含彈匣1個）。後於浴室洗手臺排水孔及排水管內起出如附
    表編號(二)、2.所示之黑色彈頭制式子彈共12顆等情事，業據
    被告供承在卷；核與證人即執行搜索勤務之員警李安珍於原
    審98年10月6日審理中之證述相符（原審卷(二)第105、106頁
    ）；並經原審於98年5月15日勘驗「97年12月24日搜索光碟
    」(下稱本件搜索光碟）無誤，復有卷附搜索扣押筆錄、扣
    押物品目錄表各1份、起獲證物照片10張、搜索現場照片26
    張、原審98年5月15日勘驗筆錄1份及扣案槍彈可佐（偵卷(一)
    第32至38頁、第102至106頁、第174至186頁、原審卷(一)第92
    至94頁、第105頁反面、第106頁）。足證，扣案槍彈為警查
    獲前確放置在被告配偶楊雅玲所承租之上開租屋處3樓，並
    經警於上開地點分別查獲等情，已堪認定。
(二)又扣案如附表編號(一)、(二)所示之制式半自動手槍1枝、制式
    子彈共13顆，經送內政部警政署刑事警察局依性能檢驗法、
    試射法、電解腐蝕法及比對顯微鏡比對法鑑驗，鑑驗結果認
    「一送鑑手槍1枝（槍枝管制編號0000000000），認係口徑
    9mm制式半自動手槍，為以色列IMI廠JERICHO941PSL型，槍
    號遭磨滅，經以電解腐蝕法重現結果，因槍號磨滅過深無法
    重現，槍管內具陸條右旋來復線，擊發功能正常，可供擊發
    同口徑制式子彈使用，認具殺傷力。二送鑑子彈13顆，認均
    係口徑9mm制式子彈，採樣4顆試射，可擊發，認均具殺傷力
    。」有該局97年12月31日刑鑑字第0970197683號鑑驗書可按
    （警卷第4至5頁）。足認本件為警查獲之制式手槍及制式子
    彈均有殺傷力，亦堪認定。
四、次查，本院認為本件扣案槍彈確係被告持有，理由如下：
(一)被告對上開租屋處3樓房間有實際上管領力：
 1、依證人楊雅玲於原審98年9月15日審理時證稱：「上開租屋
    處係綽號『黑輝』及『阿如』向他人承租，伊向『黑輝』及
    『阿如』分租2樓，3樓平日係『黑輝』及『阿如』居住，97
    年12月24日為警搜索前2、3月左右，『黑輝』及『阿如』就
    沒有使用3樓房間，3樓房間平常沒有上鎖」等語（原審卷(二)
    第36至38頁）；及其於98年1月16日偵訊時結證：「上開租
    屋處係『潘順利』所承租，伊向『潘順利』分租2樓房間」
    等語（偵卷(一)第216頁），大致相符。
 2、被告於偵訊亦供稱:「上開租屋處2樓係證人楊雅玲向『黑輝
    』及『阿如』所分租，『黑輝』即『潘順利』」等語（偵卷
    (一)第9、171頁、原審97年度聲羈字第420號卷第21頁）；及
    被告於本院準備程序供稱:「上開租屋處係友人『黑輝』及
    『阿如』租的，他們租整棟，後來黑輝及阿如把二樓分租給
    我太太楊雅玲，三樓本來就是『黑輝』及『阿如』在住，他
    們回去屏東墾丁，偶爾會回來住，東西都還放在三樓。另外
    乙○○及陳賢松（綽號香腸）也會去三樓，『黑輝』及『阿
    如』在三樓只放簡單的衣物，他們跟我是好朋友，他們不在
    的時候整棟房間租金都是我們在繳納，租金係我太太楊雅玲
    繳給房東太太的，有時候『黑輝』及『阿如』如果有回來住
    一陣子，那段時間的租金他們就會幫忙繳納，整棟房屋租金
    每個月約新台幣(下同)1萬5千元，我不太確定，我們分租二
    樓租金是多少我不知道，這要問我太太，『黑輝』及『阿如
    』在被警察查獲之前，約有2個多月至3個多月沒有回來了，
    所以這2至3個月租金係我們在繳納。【這2、3個月三樓部分
    就是我們在使用】，包括我、我太太楊雅玲、乙○○及陳賢
    松在使用」等語(見本院卷第83頁反面)。
 3、按上開租屋處原承租人即被告友人綽號「黑輝」及「阿如」
    等，既於案發前2至3個月，未居住上開租屋處，而由被告及
    其配偶繳納整棟房屋租金，並由被告及其配偶，乃至被告之
    姪子乙○○、被告友人等人使用，足見被告可自主管領使用
    該租屋處三樓房間。另本件租屋處3樓內之如附圖所示房間
    １與房間２係藉由浴室之走道相通，房間２對外並無獨立之
    通道。而查獲當時房間１之門有上鎖，且僅被告一人在3樓
    房間內，被告於查獲前有使用房間１內之電腦，並將其平日
    用藥攜帶至3樓等情，除為被告所是認外，並有原審98年5月
    15日勘驗筆錄1份可按（原審卷(一)第92頁、第99頁反面），
    足信為真實。由此益徵，被告對於3樓房間確有實際上之管
    領力，並有加以使用之情形甚明。被告及其辯護人辯稱被告
    對於上開3樓房間並無實際上管領力云云，並不足採。
(二)扣案槍彈應係被告所持有並放置於上開租屋處3樓:
 1、查本件員警係以違反槍砲彈藥刀械管制條例案由，聲請並經
    雲林地院以97年聲監字第288號通訊監察書核准，於97年10
    月28日起至同年12月25日期間，對被告所持用0000000000號
    等行動電話實施通訊監查後(註:被告於警訊已自承曾使用該
    電話，見偵(一)卷第9頁)；再向雲林地院聲請並經該院以97年
    度聲搜字第477號搜索票核准，自97年12月24日14時50分許
    至同日17時45分許，在被告上開租住處搜索，因而查獲本件
    扣案槍彈，且於警執行搜索時，被告亦確實身處於上開槍彈
    藏放之三樓房間內等情，除如前所述外，並有雲林地院上開
    通訊監察書暨附表(電話號碼資料)及搜索票等在卷可稽(見
    偵(一)卷第39-46頁)。上開槍彈既係經警依監聽、搜索程序，
    於被告所在管領之處所房間查獲，自難認與被告毫無干係。
 2、況觀諸本件搜索過程中，自員警要求被告開門、破門而入至
    壓制被告之情形，業經原審勘驗如下：
    「員警：小期開門啦…。
      被告：我老婆在不在？
      員警：有啦、有啦，開一下。
      被告：好啦。
      員警：快點開門、快點開門啦！開門喔！
      被告：稍等一下。…（聽不清楚）。
      員警：你快點開門啦！
      被告：好啦。
      員警：你再不開，我們要撞進去囉！…快點開門、快點開
            門啦！
      員警：若不開，我們要立即撞進去啦！
      被告：有什麼重要的事情…。
      員警：來、你打開，我們拿票給你看。
      員警：不開，把門撞壞喔？
      （樓下女聲）
      員警：好，都沒有鑰匙啊，剛剛說沒有人，現在說沒有鎖
            匙…。
      （樓下女聲）
      員警：好啦！沒關係啦！沒關係啦！
      員警：丙○○。
      被告：ㄏㄚˊ？
      員警：快點開門！我跟你講喔！
      （樓下女聲）
      員警：你剛說你要打電話…。
      員警：快點開門！快點！
      員警：…（聽不清楚）不可以！慢慢來，開一下！
      被告：好啦好啦。
      員警：一個一個，我們現在槍都拿在手裡喔！
      被告：知道啦，你們槍拿在手上啦。
      員警：速度放慢一點啊！
      員警：你快點打開啦！
      被告：好啦。
      （樓下女聲）
      員警：你閉嘴！你閉嘴！
      （樓下女聲：那沒有鎖匙）
      員警：…（聽不清楚）沒妳的事情啦！不然妳叫他開
            啊！要撞了喔，出去。
      員警：先把、拉著，你先進來，你相機有送來喔？
      員警：要不要開？ 你有沒有要開？
      員警：他有沒有吃藥？
      員警：有啦。
      員警：【現在都靜下來了】。
      員警：注意喔，要撞了喔！
      被告：你們把我太太怎麼了？
      員警：怎樣？
      被告：我太太…。
      員警：有啦！你太太現在在這裡！要不要開門？
      被告：你們有沒有把我太太怎樣？
      員警：他說什麼？
      員警：沒聽見、沒聽見、聽不清楚。你大聲一點，你說什
            麼？
      被告：我太太呢？
      員警：在樓下啦！最後30秒喔，你要開嗎？
      被告：要開啦，那又沒什麼，為何要這樣…。
      員警：撞門。
      （員警撞向門板，門板中間右側的板子被撞落）
      員警：cover喔、cover…cover。
      （另一員警持槍在撞開門板之員警後方，隨後門打開。）
      員警：GO。
      （三名員警進入屋內）
      被告：來，我開我開我開。
      員警：出來！
      員警：出來！
      被告：不要這樣子踹、不要這樣子踹。
      【（丙○○出現在浴室門口）】
      被告：不用這樣踹、不用這樣踹…。
       (一名員警伸手將丙○○拉出，另一名員警隨後將丙○○
        壓制在地）」等語（詳原審卷(一)第92、93頁）。
    可知，被告於上開搜索過程中，仍能清楚與員警對話；且有
    聲音由大而下，甚至一度安靜之情形；嗣經員警一再催促被
    告開門未果，而破門進入如附圖所示房間１時，被告適出現
    於該房間浴室門口。由此足見，被告於警搜索查獲上處時，
    自始即能清楚應答，並無經叫喚一段時間後，始起床出聲應
    門，且被告有在該房間遊走，直至最後行至浴室，始為警查
    獲等情甚明。被告辯稱其於警查獲當時，正在該房間睡覺，
    故遲未開門云云，顯不可採。
 3、另依證人李安珍於原審98年10月6日審理時證稱：「執行搜
    索時我有聽到裝卸子彈即子彈裝彈匣的聲音，我當時研判可
    能被告要與我們對峙，可能是在裝子彈，聽到那個聲音後，
    我們就退到另一個房間，不敢站在原來那個房間(即房間１)
    入口，我們一直與被告對話，被告開始時聲音很近像在門邊
    的聲音，我們那時候也不敢破門，從搜證開始一直到4分多
    鐘後，被告聲音有變小，我們研判被告可能已經離開門邊很
    遠了，所以才指示霹靂小組的同仁破門進入，進入後搜證帶
    在4分45秒時，進去後我們發現被告在最裡面的房間(即房間
    ２)，從浴室裡面走出來，走出來以後，我們同仁就把被告
    壓在地上。」等語（原審卷(二)第105頁），核與原審勘驗上
    開搜索經過情形相符，堪信證人李安珍此部分之證述為真。
 4、再者，本件員警查獲扣案如附表編號(一)所示之制式半自動手
    槍1支、如附表編號(二)、1.所示之銅黃色彈頭制式子彈1顆及
    如附表編號(二)、2.所示之黑色彈頭制式子彈12顆情形為：
    (1)於房間２地上發現橫格紋手提包1個，並於手提包內查獲
    上開銅黃色彈頭制式子彈1顆；(2)於房間２櫥櫃後方發現制
    式半自動手槍1支，手槍與彈匣呈現脫離狀態；(3)於浴室洗
    手臺排水孔上方過濾網上發現有子彈卡在過濾網上，員警以
    手自排水孔上方拿取5顆子彈後，並拆卸洗手臺排水管，於
    排水管內再起出7顆子彈，合計查獲黑色彈頭制式子彈共12
    顆等情，除經證人李安珍於原審證述明確外(原審卷(二)第105
    頁反面至第106頁)，並有原審98年5月15日勘驗筆錄1份（原
    審卷(一)第93頁反面、第94頁反面、第105頁反面至第106頁）
    、搜索現場照片13張（偵卷(一)第177、178頁、第180至184頁
    ）等在卷可按。另本件上開3樓房間之構造為：房間１與房
    間２係藉由浴室之走道相通，房間２對外並無獨立之通道，
    浴室內有洗手臺及浴缸等情，除有原審98年5月15日勘驗搜
    索光碟時，依勘驗結果所繪製之現場圖（即附圖）可按外（
    原審卷(一)第91頁反面至第92頁），亦有搜索現場照片1張可
    稽（偵卷(一)第177頁上方照片）。然衡諸一般經驗，子彈若
    受潮，可能影響其功用，甚至造成無法擊發之後果，另扣案
    槍彈乃槍砲彈藥刀械管制條例所管制之物品，其製造、持有
    及流通等，危害人身安全及社會秩序，而為國法所禁，並經
    各類教育、傳媒廣為宣導週知，持有扣案槍彈之人應均無不
    知之理。而且扣案槍彈為制式半自動手槍1支、銅黃色彈頭
    制式子彈1顆及黑色彈頭制式子彈12顆，均為價值匪淺之物
    ，持有扣案槍彈之人若非將槍枝藏匿在事實上具有管領力之
    場所，即是將之交託予值得信任之人藏放，以便有需要時取
    用及避免暴露槍械所在及持有人。然觀諸上述扣案槍彈為警
    查獲時之情況，其中制式半自動手槍1支隨意放置於櫥櫃後
    方，更不顧黑色彈頭制式子彈12顆可能受潮之危險，而藏放
    於洗手臺排水孔及排水管內，並有數顆子彈卡於排水孔之濾
    網上，顯係「持有扣案槍彈之人於急迫情形下」所為之處理
    （證人乙○○雖證稱扣案槍彈係伊所持有，伊因施用毒品導
    致神智不清，故亂放置扣案槍彈云云，不足採信(詳後貳、
    五、(二)部分所述）。又於此急迫情形下將扣案槍彈分別以上
    述方式藏放上開地點之持有扣案槍彈者，除當時正置身於該
    房間浴室之被告外，實難做第二人想。
 5、參以證人即被告配偶楊雅玲於警詢證稱:「綽號『香腸』(即
    證人陳賢松)之朋友於97年7月到9月當中某日下午或晚上，
    將該手槍及子彈拿到我住處，【我跟我先生丙○○都在場】
    ，『香腸』只說要寄放手槍及子彈，我先生丙○○一開始拒
    絕，並要『香腸』杷槍帶走，但『香腸』說他只寄放幾天就
    會取回，並表示急著離開，然後『香腸』隨即把手槍及子彈
    留下就離開了。」等語(見偵(一)卷第21頁)。雖證人楊雅玲稱
    上開槍彈係綽號「香腸」之陳賢松持有放在該處一節，並不
    可採(詳如後述)。然由證人楊雅玲嗣於偵訊及原審證述已改
    稱上開槍彈係被告姪子乙○○所有，及就現場查獲疑似毒品
    殘渣袋等物品均稱係其所有等情，可見其迴護被告不遺餘力
    。是倘扣案槍彈與被告毫不相干，被告果真全然不知上開槍
    彈之存在，則證人楊雅玲為被告辯解澄清猶未及，豈有無端
    供稱上開槍彈係綽號「香腸」之陳賢松交予被告寄藏之理。
    是由證人楊雅玲警詢所述，益徵上開槍彈係由被告所管理放
    置上處無疑。
 6、綜上，本件警方既因認被告涉嫌違反槍砲彈藥刀械管制條例
    犯行，而向雲林地院聲請對被告所持行動電話實施通訊監察
    及其居住處所搜索；復果於被告上開租住處，起獲上開槍彈
    無誤；且搜得上開槍彈之時，恰僅被告一人處於上開藏放槍
    彈之房間內；而被告對於該房間又確有管理支配之事實，已
    如前述；再依上開手槍隨意落在櫥櫃後方，子彈塞在排水管
    等情以觀，顯見本件應係被告突遭員警搜索，因恐為警查獲
    槍彈，乃速自房間１內將制式半自動手槍之彈匣退出，取出
    彈匣內12顆子彈，藏入浴室洗手臺之排水孔內（其中7顆子
    彈嗣後則滑入排水管內），然於匆忙中遺漏1顆子彈於上開
    橫格紋手提包內，並連同上開格紋包及上開制式半自動手槍
    ，藏放於房間２內之櫥櫃後方，期間仍持續與員警對話，故
    員警於房間１門外與被告對話過程中，證人李安珍才會聽到
    有裝卸子彈之聲音，及被告聲音會有由足以辨識之程度至聽
    不清楚，甚至沒有聲音之情形。是以，於被告具有實際上管
    領力之3樓房間內，所查扣之扣案槍彈，確係處於被告管領
    支配之持有下，應堪認定。
(三)被告雖否認有於上開搜索過程中裝卸子彈，及質疑證人李安
    珍上開證述，並辯稱：於原審98年5月15日勘驗搜索光碟時
    ，勘驗結果係員警稱有聽到「子彈上膛」聲，然勘驗時並未
    聽到任何子彈上膛或裝卸子彈聲音，而證人李安珍於原審審
    理時作證卻證稱當時聽到「裝卸子彈」聲音，顯然不符云云
    。惟查：
 1、證人李安珍於原審98年10月6日審理中證稱：「伊靠在房間
    １門邊時，才聽到有『ㄎㄚㄎㄚ』的聲音，是類似在裝卸子
    彈的聲音，當時搜證持DV的人，離伊約2、3步遠。伊於拆卸
    洗手臺排水管取出子彈時，才知道原先聽到裝子彈聲音，應
    該不是在裝子彈，而是在卸子彈等語（原審卷(二)第106、108
    頁）。而原審98年5月15日勘驗搜索光碟時，員警聲音一開
    始係於光碟時間6分28秒時稱：「我聽到那個上膛的聲音」
    等語，嗣於起出制式半自動手槍清槍發現為空槍後，員警仍
    稱：「我剛才就有聽到聲音你還說沒有。」等語，之後於搜
    索過程中仍一再稱：「我聽到你用彈匣的聲音了。」等語（
    見原審卷(一)第94頁反面、第96頁正面、第103頁正面、反面
    ）。足證，證人李安珍於上開房間門外，確有聽見疑似子彈
    裝卸之聲音。
 2、依本件前開搜索票(詳偵(一)卷第32頁)之記載可知，員警執行
    搜索時，即係以被告為持有槍械之對象，因此進入租屋處後
    ，即直接前往3樓搜索，而未於1樓及2樓搜索等情，業據證
    人李安珍於原審審理時證述明確（原審卷(二)第106頁）。而
    且員警於進入房間１前，研判被告可能與員警對峙，故於被
    告聲音遠離時方破門而入，亦如前述。可見員警於搜索當時
    確實認為被告持有槍械，可能與員警對峙，因此，證人李安
    珍應係於靠在房間１門邊聽到裝卸子彈之聲響，而誤判為「
    子彈上膛聲音」，然其實際上所聽到的應該是卸下子彈之聲
    音，否則當不至於在明知扣案之制式半自動手槍已清槍、彈
    匣內無子彈之情形下，仍向被告稱有聽到被告用彈匣聲音等
    語。
 3、另執行搜索時現場有多種聲音，且搜證DV所能攝錄之聲音有
    其限度，無法將現場所有聲音均加以攝錄，本件證人李安珍
    係靠近房間１之門邊方聽見被告卸下子彈之聲音，而持搜證
    DV之員警係在證人李安珍2、3步遠處，距離被告卸下子彈之
    地點更遠於證人李安珍。因此，自難強求搜證光碟內能攝錄
    到被告卸下子彈之聲音。是故尚難僅因勘驗搜索光碟時未有
    卸下子彈聲音，及員警誤稱有「子彈上膛聲音」，即遽認證
    人李安珍之證述全不可採。
(四)綜上，本件扣案槍彈，應係被告於96年10月30日假釋付保護
    管束出監後某日起，未經許可而持有藏放於上開租住處3樓
    房間之事實，堪以認定。
五、被告雖另辯稱：伊於查獲當時因服用睡前藥，即服用Indera
    l（10mg）1粒、Imovane（7.5 mg）4粒及stilnox（10mg）4
    粒，導致精神恍惚或對外界事物無法理解之狀況，無法開門
    ，並非故意拖延員警進入之時間云云。然查:
(一)依台大醫院雲林分院98年6月11日台大雲分醫事字第0980004
    142、0000000000函文說明:「被告之藥袋上有使用藥物之次
    數、數量，如果要長期使用之處方，需參照病歷。據藥理服
    用中午之藥物並無產生『精神恍惚、無法開門，僅能與他人
    對話之情形』之類的副作用」等語(見原審卷(一)第133頁)。
    可知，被告縱於案發中午確有依醫師處方用藥之事實，亦不
    至有精神恍惚、無法開門及對外界事物無法理解之情形。
(二)被告於原審98年5月15日勘驗本件搜索光碟時雖稱：「伊當
    時有投資股票，因此當時的『睡前』是日夜顛倒，每天13時
    30分許收盤後，才服用上開『睡前』藥物。伊不確定97年12
    月24日當日何時服用藥物，只知道是股市13時30分收盤後服
    用」云云（原審卷(一)第91頁反面）。然查，臺灣股市交易時
    間為每週一至週五，上午9時到下午13時30分，投資者並無
    生活坐息隨之日夜顛倒之必要，被告辯稱伊因投資股票，日
    夜顛倒，故於中午服用睡前藥云云，並不合理。且依被告用
    藥處方箋所載，被告當時服用之藥物及其時間為：「依97年
    12月17日處方為Inderal（10mg）及Alpraline（0.5mg）各
    三餐飯後服用，Zoloft（50mg）早晚服用，Imovane（7.5mg
    ）4顆、stilnox（10mg）3.5顆及Winsumin（50mg）1顆為睡
    前服用」等情，有臺大醫院雲林分院98年7月13日臺大雲分
    醫事字第0980005389號函可按（原審卷(一)第173頁）。而本
    件員警執行搜索之時間為14時50分許，並非處方箋上所載被
    告服用「睡前服用」藥物之時間；且被告如於中午即服用睡
    前藥，則其中餐飯後應服用之藥物，又將何時服用？因此被
    告稱於查獲當日13時30分許，即服用Inderal（10mg）1粒、
    Imovane（7.5mg）4粒及stilnox（10mg）4粒等睡前用藥云
    云，與醫囑用藥方式及時間不符，自非可信。
(三)另原審函詢臺大醫院雲林分院雖覆稱：被告【若】於13時30
    ) 分至15時許服用上開睡前藥物〔即Inderal（10mg）1粒、
    Imovane（7.5 mg）4粒及stilnox（10mg）4粒〕，因其為安
    眠藥及重鎮靜劑，且高於一般人使用劑量，故有可能產生精
    神恍惚，思睡，甚至無法與他人對話之情形，固有臺大醫院
    雲林分院98年7月13日臺大雲分醫事字第0980005389號函在
    卷可按（原審卷(一)第173頁）。然此函文乃稱:被告【若有】
    於中午服用上開藥物，有可能產生上開精神恍惚，甚至無法
    與他人對話之情形；反之，被告【若無】服用上開藥物，即
    不致有上開情形之發生。本件被告辯稱其有上開時間服用睡
    前藥物之情，並非可信，既如前述，自不能以該函說明結果
    ，即認被告於查獲當時有精神恍惚，甚至無法與他人對話之
    情形。
(四)況由原審98年5月15日勘驗本件搜索光碟過程觀之，被告自
    搜索光碟攝錄一開始，即與員警陸陸續續有所對話，並且稱
    ：「知道啦，你們槍拿在手上啦。」「你們有沒有把我太太
    怎樣？」等語（詳如前開貳、四、(二)、2部分所載）。於員
    警破門而入遭壓制後，就扣案之制式半自動手槍是否有上膛
    乙情，猶能清楚與員警對談，業經原審勘驗如下：
    「員警：聽到在上膛的聲音…。
      員警：上膛的聲音，聽到在上膛啊…。
      被告：沒啦，說什麼上膛、沒上膛，你不用胡亂說喔。
      員警：別來這套、別來這套，你皮包裡面放一顆…。
      被告：皮包、我的皮包在那裡？
      員警：你有『幾用』、總共有『幾用』、有『幾用』，剩
            下的呢？
      被告：沒啦，不用這樣啦。
      員警：好啦，有『幾用』你自己講啦、你自己講。
      （警：喂，我們搜到『1用』啦，等一下、等一下，好，
        好，…我先處理。）
      員警：這上膛勒。
      被告：胡亂說，什麼變上膛。
      員警：在外面就有聽到ㄍㄧㄍㄧㄎㄧㄚㄎㄧㄚ啊。子彈掉
            了一顆，還沒有？
      員警：這個、這個蒐證要注意一下。
      被告：阿這折成這樣就沒有意思，上什麼膛對不對？
      員警：沒關係啦，不用想太多啦。
      員警：阿期你的喔？
      被告：不是啦，我的…。
      （員警清槍。）
      員警：空槍。
      被告：空槍喔，說上膛ㄟ。
      員警：我剛才就有聽到聲音你還說沒有。
      員警：在那裡啦。
      被告：沒啦，那有上膛沒上膛差那麼多！大家都內行人不
            要亂講，說我上膛啦。
      員警：所以你內行人，你也知道槍你阿？還沒上膛？對不
            對？表示你的槍嘛？
      被告：何時在表示我的槍？
      員警：嗯？你沒上膛，對不對？
      員警：子彈在那裡嗎？要放一起嗎？誰？這個。1顆子彈
             、1支槍。
      被告：沒什麼可以、可以找的啦。
      員警：這支槍還不是什麼壞事？
      被告：就不是我的啊。」等語（原審卷(一)第95頁）。
(五)可見，被告於上開員警搜索過程中，顯然猶與員警正常對話
    ，甚至還能與警爭辯子彈有無上膛情形，顯無臺大醫院雲林
    分院前開函文所稱「精神恍惚、無法與他人對話」之情形。
    由此益證，被告辯稱其因服用睡前藥物，致精神恍惚、無法
    理解外界事物狀況云云，顯不可採。
六、被告雖又辯稱上開槍彈係其姪子乙○○所有；另證人乙○○
    、楊雅玲、吳啟成等人亦於偵審附和同此證稱，然其此部分
    供證，並不足採為有利於被告之認定，理由如下:
(一)關於被告部分:
    被告於97年12月24日警詢及97年12月25日在雲林地院聲請羈
    押案件訊問時，均供稱:「槍係陳賢松綽號『香腸』的，…
    我很少住在雲林縣斗六市○○路295巷61之1號(即查獲處所)
    」等語(見偵(一)卷第7、9頁，聲羈卷第18-22頁)；嗣於98年2
    月19日偵訊改稱:「槍係陳賢松及乙○○拿來的，...因為我
    常常在那邊住，所以我知道，...乙○○案發前1、2月幾乎
    天天都去住。」(見偵(二)卷第45頁)；嗣於原審98年2月24日
    訊問時起迄本院審理時，則均改稱:槍是我姪子乙○○的(見
    原審卷(一)第23-25頁、原審卷(二)第116頁、本院卷第83頁反面
    )。按被告就其是否住在上開查獲處所，即槍係何人所有等
    情，前後供述已有出入。且扣案槍彈應係被告所持有管領之
    情，已如前述，被告此部分辯解，顯係推諉之詞，並不足採
    。又被告雖於案發後即遭逮捕羈押，有雲林地院97年度聲羈
    字第420號案卷可稽。然依被告於警詢供稱:是我太太在中部
    打擊犯罪中心時才跟我說槍是陳賢松綽號叫「香腸」的等語
    (見偵(一)卷第7頁)，及被告既於原審97年2月24日供稱:我不
    知道我租的地方有這把槍及子彈；卻又能供稱:乙○○是我
    姪子，槍就是他的等語(見原審卷(一)第23-25頁)，顯見被告
    自羈押後仍能自其配偶楊雅玲或其他人處，得知上開槍彈來
    源或有不同說法之情，故被告及辯護人辯稱:被告在案發日
    即被逮捕羈押，在押期間所有接見均經嚴密監控，不可能串
    證云云，並不可信。
(二)關於證人乙○○部分:
    證人乙○○雖於警偵、原審及本院均證稱扣案槍彈為伊所藏
    放，與被告無關云云。然查：
 1、證人乙○○於警詢中證稱：「扣案槍彈為伊於97年12月18日
    至20日左右所藏放，我將扣案手槍放在3樓通往廁所之儲藏
    室（即房間２）。子彈放在廁所洗手臺水管內。當時綽號『
    香腸』之男子也在場有看到。【子彈13顆均為銅黃色彈頭】
    。槍彈是住高雄的『俊銘兄』，因販毒怕被警查獲，而於97
    年12月中旬寄放在我這邊」等語（偵卷(一)第230、233頁）。
 2、證人乙○○於98年2月19日偵訊時證稱：「子彈是13顆，但
    有一顆子彈我放在格紋包裡面，有12顆是銅黃色，槍枝是放
    在桌子旁邊，槍枝是放在格紋包裡面，有一顆子彈也放在格
    紋包裡面。一進到儲藏室就可以看到格紋包在桌子旁。槍的
    事情只有香腸知道。我叔叔丙○○被抓之後，在我叔叔住屋
    處扣到這槍是我放在那邊的，我先跟我嬸嬸講，再跟我爸爸
    吳啟成講。我跟我嬸嬸講完後，我嬸嬸沒有和我去找我爸爸
    吳啟成。我跟我嬸嬸講和跟我爸爸講，中間隔一天就講了。
    我沒有看過我叔叔丙○○住在警察查獲槍枝的地方，都是我
    打電話給他，他才回來的。格紋包是槍枝主人的。我在我爸
    爸斗六市租屋處那裡，我叫我爸爸打電話給她(指楊雅玲)跟
    她講的，我叫我嬸嬸來我家，我再跟她講的，講的時候我爸
    爸在裡面打電腦，當天我沒有跟我爸爸講，但是我隔天有跟
    我爸爸講」等語(見偵卷(二)第38-42、44頁）。
 3、證人乙○○於原審98年9月15日審理時結證稱：「扣案槍彈
    是我拿去被告租屋處3樓放的，是綽號『香腸』叔叔陪我去
    的，『香腸』當時不知道伊身上持有扣案槍彈，後來伊有將
    扣案槍彈連同格紋包拿出來給『香腸』看過。98年1月13日
    入監後，楊雅玲有去接見過我，扣案子彈是別人寄放的，所
    以我沒有很仔細看是什麼顏色。後來因為毒癮發作，所以我
    就不知道槍彈放在那裡。我藏了之後就沒有使用那個洗手台
    過。後來我有把扣案槍彈確實是我持有的，告訴我嬸嬸，可
    是我是先告訴我爸爸，還是先告訴我嬸嬸，我自己也搞不清
    楚順序，記得好像是我告訴我爸爸，我爸爸再打電話給嬸嬸
    請他過來，當時請我嬸嬸過來後，是我直接跟嬸嬸講，還是
    由我爸爸跟嬸嬸講，我忘記了。98年1月13日我進去看守所
    前斷斷續續有住在我嬸嬸家，在關之前的1、2個禮拜是回我
    爸爸租屋處住。我差不多被查獲後1、2個禮拜知道本件槍彈
    被查獲。知道後差不多過了1個禮拜我才去找我爸爸講。我
    不確定是我爸爸打給我嬸嬸的還是我打的。子彈是黑色的。
    (為何要分地方藏子彈?)我不會講。我放子彈後就沒有再用
    過洗手間了」等語(見原審卷(二)第49-58頁)。
 4、證人乙○○於本院99年3月23日審理證稱:「扣案槍彈係查獲
    1個月內，『俊銘兄』交給我，我於查獲前1、2星期，拿去
    放在被告租屋處3樓，『俊銘兄』是用格紋包交給我的。(審
    判長諭知證人當庭繪出格紋包的圖案，再按照證人比的長度
    測量格紋包大約長28公分、寬7公分、高17公分)，格紋包顏
    色因時隔久遠，忘記了。在我將槍彈拿去被告租屋處前，【
    陳賢松（綽號:香腸）和甲○○都有看到我拿槍，丁○○和
    甲○○看過我拿包包】。我係於98年1月13日或14日，因吸
    食毒品執行，被移送到雲林二監。子彈放在水管裡，約10-1
    2顆，時間久遠，忘記了。其中有1顆放在格紋包。陳賢松、
    甲○○、丁○○都曾在被告住處3樓看過我拿格紋包及槍。
    『俊銘兄』將槍彈交給我時，子彈放在外層拉鏈袋，槍放在
    內袋。他寄放在我那裡，他說他還會再跟我聯絡。我因施用
    毒品案通緝被抓入監。我從包包裡面拿出槍來，槍裡面有彈
    匣，槍匣裡面有子彈，可是我忘記有無拿彈匣給甲○○、丁○○看，彈匣有1顆子彈。其他的子彈放在包包外層拉鍊袋
    裡，沒有給他們看。(子彈何時放在水管？)大約被告被查獲
    前的1個星期內。(你放在水管，怎麼還？)把水管打開就可
    以。(為何如此費事？)我也不知道那時候在想什麼。(你在
    偵查中陳述槍的事情只有『香腸』知道，為何今天說還有其
    他人知道？)那時我想說交代有一個人看到就可以，不想牽
    涉太多人。(子彈是人家寄放給你的，應該要好好保管，為
    何輕易放在水管裡？)因為只有我住在3樓，沒有其他人使用
    3 樓，我也不曉得那時我在想什麼。我確定丁○○有看過我
    拿槍，但是無法確定甲○○是看到包包還是也有看到槍彈。
    」等語(見本院卷第153-162頁)。
 5、綜觀證人乙○○上開證述，有以下矛盾及不合情理之處，顯
    不足採信:
  (1)證人乙○○雖稱上開槍彈係「俊銘兄」所寄放，但就「俊銘
    兄」將該槍彈交予伊寄放之時間，前後陳述不一:其於警詢
    證稱：係97年12月中旬(則距查獲之97年12月24日，僅隔約
    1周)寄放在我這邊等語（偵卷(一)第233頁）；於本院則證稱:
    係查獲前1個月(即約97年11月下旬)內交給我的(見本院卷第
    158頁)。
  (2)證人乙○○於偵訊原證稱:槍的事情只有香腸知道(見偵卷(二)
    第40頁)；然於本院卻證稱:有在上開被告租屋處3樓，將槍
    彈拿給甲○○、丁○○等人看過(本院卷第160頁反面)，已
    有出入。且經本院訊諸證人甲○○、丁○○等人，雖均證稱
    有看過被告隨身攜帶包包，但均否認有於上開3樓房間看過
    被告從包包拿槍出來之情(詳本院卷第163-166頁)，即與證
    人乙○○於本院證稱:該二人有看過乙○○拿裝有上開槍彈
    之格紋包，及其中槍彈等情，亦不符合。又證人甲○○於本
    院乃證稱:約於本案查獲前1、2個月就看過乙○○拿過包包
    等語(見本院卷第165頁)；證人丁○○於本院則證稱:於被告
    被查獲前約半年以上，就看過乙○○拿該包包等語(見本院
    卷第166頁反面)；此與證人乙○○前開於本院證稱:上開槍
    彈係「俊銘兄」裝在格紋包內，於查獲前1個月內所寄放云
    云(見本院卷第158頁正反面)，亦顯然矛盾。(另證人陳賢松
    雖證稱曾看過被告拿槍云云，但所證並不可採，詳如後述)
    。
  (3)關於藏放如附表編號(二)、2.所示之12顆子彈位置乙節:證人
    乙○○於偵訊及原審雖證稱:「槍枝是放在桌子旁邊，不知
    是放在桌上還是桌下，槍枝是放在格紋包裡面，一進到儲藏
    室就可以看到格紋包在桌子旁」、「格紋包是放在桌子附近
    ，不知道是桌上或桌下，當時租屋處三樓是有一個桌子」等
    語(見偵(二)卷第39頁，原審卷(二)第52頁)。然從卷附現場相片
    ，可清楚看到:槍及格紋包分別散置在衣櫥後地上，槍並非
    在格紋包內，現場亦無證人乙○○所述之桌子(見偵(一)卷第
    177-178頁附相片)，足證證人乙○○上開證述，並不實在。
    。況證人乙○○既稱上開槍枝既係他人託交保管，且為違禁
    物品，則證人乙○○豈有隨意放在桌上或桌下，而未加以妥
    善藏放隱匿處所之理，證人乙○○所證上情，亦顯不合理。
  (4)又證人乙○○嗣於原審審理時先證稱：伊因毒癮發作，不知
    道將扣案槍彈拿給陳賢松看後，把扣案槍彈放於何處云云；
    卻又稱：「（被查獲子彈，為何洗手臺內有12顆子彈？）我
    藏的。（你為何放在洗手臺，你難道不怕洗手時會弄到？）
    我藏了之後就沒有使用那個洗手臺過。（為何你要將扣案槍
    彈分地方藏？）因為我拿出來給人看後，回去在卸子彈時，
    我就分地方藏。」云云（原審卷(二)第51頁反面、第52頁正面
    、第56頁正面）。按證人乙○○既一再辯以其因毒癮發作，
    不清楚自己為何有將扣案槍彈隨意放置，甚至將子彈藏放於
    洗手臺排水孔及排水管之行為，其又如何確定自己於藏放後
    即未再使用洗手臺？況被告為警查獲當時，人正在浴室中，
    有現場相片在卷可稽(見偵卷(一)第176頁下方)。故縱證人乙○○未再使用上開浴室，然被告既稱其經常至該房間使用電
    腦看盤(股票行情)，甚至在該處睡覺，自仍有使用浴室之可
    能。再者，證人乙○○既稱上開槍彈係「俊銘兄」所交付寄
    藏，則其理當妥為保管，待日後完好歸還原主才是，然其竟
    將子彈一一塞在潮濕之水管內，不僅易受潮銹損，且難以取
    出，顯非受人寄藏槍彈所應為之舉。凡此，顯見證人辯稱上
    開槍彈係他人交予伊寄放在上開處所云云，並不可信。另被
    告及其辯護人雖就此部分辯稱：3樓房間內之浴室並無人使
    用，洗手臺排水孔及排水管並無水份，不會造成子彈受潮云
    云。惟查，依證人楊雅玲之證述，3樓房間為綽號「黑輝」
    （即「潘順利」）及「阿如」所承租，證人楊雅玲僅分租2
    樓房間，業如前述。若證人楊雅玲此部分之證述為真實，3
    樓房間既非其所承租，並未上鎖，且證人乙○○及被告均可
    任意前往3樓房間，乙○○之友人陳賢松亦曾到過3樓房間，
    證人楊雅玲更證稱很多人都住過3樓房間等語（偵卷(二)第44
    頁），則證人楊雅玲對於是否有人會使用3樓房間內之浴室
    乙事，並無法掌握。又上開被告租住處整棟均有水電乙情，
    亦經證人楊雅玲證述明確（原審卷(二)第48頁反面、第49頁）
    ，則證人乙○○既非每日24小時均居住於3樓房間內，其如
    何確定並無其他人會使用浴室洗手臺？況被告為警查獲時正
    在該房間浴室內，已如前述，即非無使用該浴室之可能。然
    證人乙○○於此種情形下，仍將子彈藏放於洗手臺排水孔及
    排水管中，其行為顯悖於常理實難採信。因此，被告及其辯
    護人此部分之抗辯，亦不足採信。
  (5)又關於如附表編號(二)、2.所示之12顆子彈顏色為何乙節：證
    人乙○○原於98年1月20日警詢中證稱：「13顆子彈都是一
    樣的（子彈係銅彈頭、或鉛彈頭、或達姆彈？）【我只知道
    13顆都是銅黃色】，我並不知道是銅彈頭、或鉛彈頭、或達
    姆彈。」等語（偵卷(一)第232頁），然實際上，扣案之子彈
    13顆中，有1顆彈頭為偏紅色，其餘12顆彈頭則均為黑色，
    即該13顆子彈中有一顆顏色顯然有異，有扣案子彈相片在卷
    可稽(見偵卷(一)第105頁)，然證人乙○○於警詢竟稱:13顆子
    彈都一樣是銅黃色，已與事實顯然不符。嗣證人乙○○於98
    年2月19日檢察官偵訊時證稱：「我知道是13顆，但有1顆子
    彈我放在格紋包裡面，我沒有拿出來，我沒有看到長怎麼樣
    ，【有12顆是銅黃色】」等語（偵卷(二)第39頁），亦與其警
    詢所述有所出入，且與事實不符，顯不足採。且證人自警詢
    至偵訊均稱子彈為銅黃色，從未提及有子彈係黑色之情形。
    然其於原審98年9月15日審理時，卻改稱：「子彈是【黑色
    】。（為何警詢時說是銅黃色？）你說的是彈殼，因為是別
    人寄放的，我沒有清楚去記，一般都是銅黃色的，所以我說
    是銅黃色。（你說只有1顆子彈放在格紋包？）對。（其他
    子彈你有拿出來嗎？）我有拿出來。（你有看到？）有看到
    ，不是銅黃色，就是黑色。」云云（原審卷(二)第55頁反面、
    第56頁）。按證人乙○○因施用毒品案件，於98年1月13日
    經台灣雲林地方法院裁定自98年1月13日起羈押，並於98年3
    月19日入監執行乙情，有證人乙○○之臺灣高等法院被告前
    案紀錄表1份可按（原審卷(二)第25、26頁），是證人乙○○
    於裁定羈押後之98年1月20日製作警詢筆錄，迄於原審98年9
    月15日審理程序到庭作證時止，均分別在臺灣雲林看守所及
    臺灣雲林第二監獄羈押、執行中，且扣案槍彈於查獲當時即
    已扣案，故證人乙○○於警詢後並無直接接觸扣案槍彈之機
    會，則其於警詢時僅能證稱:我只知道13顆都是銅黃色等語
    ，即對子彈顏色陳述並不明確；卻能於距離案發較久之原審
    審理中，明確回答扣案子彈之顏色為黑色？顯然於其在警詢
    、偵訊後，有接受他人告知扣案子彈顏色為黑色之訊息，而
    為勾串，方能為上開證述。且據證人乙○○於原審證稱:98
    年1月13日我進去看守所前，斷斷續續有住我嬸嬸家，在關
    之前的1、2個禮拜是回我爸爸租屋處住等語(見原審卷第53
    頁)，可知，證人乙○○於案發後(97年12月24日)迄其入看
    守所(98年1月13日)期間，仍有住在被告上開租住處，則其
    即非不能自被告配偶楊雅玲或其他人處，得知本件槍彈相關
    之資訊；縱其於進入看守所後，亦非不能經由接見得知本件
    相關訊息，況上開格紋包並未經扣案(參見本院卷第94頁所
    附公務電話查詢紀錄表)，證人乙○○於案發後既仍住在上
    處，即非不能得知有關格紋包之相關資訊，則其於警詢能證
    述槍彈之數量及於偵訊證述有關格紋包之情節，並不足為奇
    。故被告及辯護人辯稱:乙○○因另案首次接受訊問時，即
    主動提出「格紋包黑黃色」與搜索當日在房間２內所發現，
    內裝子彈1顆之「橫格紋手提包」特徵相符，可證該手提包
    確為乙○○持有之物，與被告無關云云，亦非可採。
  (6)再觀之證人乙○○於原審審理時亦證稱：「我在本件被查獲
    前半年有使用行動電話，是父親吳啟成的，也有跟朋友借用
    ，因為當時施用毒品，所以沒有錢買行動電話，我的錢都用
    在買毒品。」等語（原審卷(二)第50頁反面），顯見證人乙○○經濟狀況不佳。然扣案槍彈為制式半自動手槍及制式子彈
    ，均為價格匪淺之物，且均係槍砲彈藥刀械管制條例管制之
    物品。而依證人乙○○之證述，扣案槍彈乃其友人「俊銘兄
    」寄放（原審卷(二)第54頁反面），其竟將制式半自動手槍1
    枝隨意放置於櫥櫃後方，更不顧黑色彈頭制式子彈12顆可能
    受潮之危險，而藏放於洗手臺排水孔及排水管內，並有數顆
    子彈卡於排水孔之濾網上，若扣案槍彈遭查獲或制式子彈12
    顆受潮而無法使用時，其如何向該名友人交代？證人乙○○
    所證述藏放扣案槍彈之過程，在在與常理不合，其所證上情
    ，無非迴護被告之詞，並不可採。
  (7)至證人乙○○雖於原審審理時證稱：「毒癮發作時幾個小時
    內頭很昏，不清楚，平均約8小時就會發作1次。在98年1月
    20日警詢及檢察官偵訊時，因當時毒癮發作，所以頭腦不清
    楚。」云云（原審卷(二)第51頁反面、第58頁）。惟證人乙○○於警詢及偵訊中就員警及檢察官所訊問之問題均能一一回
    答，且於警詢及偵訊中，均未陳稱其有何毒癮發作之情事，
    又於偵訊中亦未向檢察官主張其於警詢中有何因毒癮發作而
    無法正確回答員警詢問之情形，有證人乙○○之警詢及偵訊
    筆錄各1份可按（偵卷(一)第230至233頁、偵卷(二)第38至42頁
    、第44頁）。是證人乙○○於原審審理證稱，其警偵訊時因
    毒癮發作無法清楚陳述云云，自難採信。
 6、綜上所述，證人乙○○所為之證述除前後有所矛盾外，亦與
    本件查獲扣案槍彈之現況不符，且其所證述藏放位置之理由
    顯與常理不符，足認證人乙○○證稱扣案槍彈係其所持有，
    與被告無關云云，乃係迴護被告之詞，自不能採。至被告及
    其辯護人另於原審辯稱：本件持有扣案槍彈之犯行，為重罪
    ，證人乙○○並無動機替被告頂罪，而使自己陷於囹圄之中
    云云。惟，證人乙○○雖於本件案件相關偵查、審判過程中
    ，一再供稱扣案槍彈為伊受他人所託而寄藏云云。但細究本
    案全部卷證資料以觀，除證人乙○○之「自白」外，並無任
    何直接證據證明扣案槍彈係證人乙○○所藏寄。因此，縱證
    人乙○○果因自白涉嫌藏寄本件扣案槍彈而遭移送，然其於
    偵審時，如翻供否認犯行，仍有獲無罪判決之可能，而未必
    即成立法定刑為最輕本刑5年以上有期徒刑之槍砲彈藥刀械
    管制條例第7條第4項之寄藏手槍罪名，或可能僅成立最重本
    刑2年以下有期徒刑之刑法第164條第2項之頂替罪。準此，
    被告及辯護人此部分所辯，亦不足採。
(三)關於證人楊雅玲部分:
    證人楊雅玲於警詢及偵、審證述反覆，顯係偏袒被告所為，
    不足採信，理由如下：
 1、證人楊雅玲於偵訊證稱:乙○○一個月去上開租屋處1、2次
    等語(見偵(二)卷第42頁)；核與被告於偵訊供稱:乙○○於案
    發前1、2個月幾乎天天都去被告上開租屋處住等語(見偵(二)
    卷第45頁)；及證人乙○○於警詢及偵訊證稱:「被告與楊雅
    玲租屋處，97年10、11、12月期間，我有前往居住在3樓，
    大約一個月時間」、「3個月內前往住30幾天」(見偵卷(一)第
    233頁、偵(二)卷第42頁)，均有出入。是證人乙○○是否果有
    住用上開租屋處3樓房間之情，非無可疑。
 2、證人楊雅玲就扣案槍彈之來源為何，先於警詢中證稱：「扣
    案槍彈是綽號『香腸』男子拿來寄放的，他是在97年7月到9
    月當中某日下午或晚上，將扣案槍彈拿到我住處，我跟被告
    都在場，『香腸』只說要寄放手槍及子彈，被告一開始拒絕
    ，並要『香腸』把槍帶走，但『香腸』說他只寄放幾天就會
    取回，並表示急著離開，隨即把手槍及子彈留下就離開了。
    我只知道『香腸』表示要將槍彈拿到我住處寄放後，我就自
    己去忙自己的事了，故槍彈到底藏放何處及何人拿去藏放我
    均不清楚。」云云（偵卷(一)第21、22頁）。其於97年12月25
    日偵訊中亦為相同之證述（偵卷(一)第169頁）。惟證人楊雅
    玲於98年1月16日偵訊中具結後卻改稱：「扣案槍彈係吳家
    韋(即乙○○)所有。」云云（偵卷(一)第214頁）。然而，證
    人楊雅玲就為何於警詢時為前開證述，先於98年1月16日偵
    訊時證稱：「我不知道吳家韋何時將扣案槍彈拿來放的，是
    吳家韋前幾天跟吳啟成說，我才知道。警詢中之所以說『香
    腸』，是因為我以為是他拿過來的，吳家韋拿槍來的時候，
    『香腸』在，我想說『香腸』年紀比較大，所以應該是『香
    腸』的。（你剛才說連吳家韋何時拿槍來的時間，你都不知
    道，現在又說吳家韋拿槍來的時候，『香腸』在，怎麼會這
    樣？）我的意思是其實我也不知道是誰。」云云（偵卷(一)第
    214頁）；嗣於本院審理時證稱：「（你為何在警詢中談到
    是綽號『香腸』的陳賢松放的？）因為乙○○去我租屋處時
    ，有時會跟綽號『香腸』一起去，我想說乙○○年紀比較小
    應該不可能，所以我就直接想是『香腸』。（為何在98年1
    月16日偵訊時，提到乙○○帶著槍彈去租屋處時，陳賢松也
    在場？）那是口誤。（在97年12月25日偵訊時，有提到扣案
    槍彈是被告朋友拿來寄放的，當時被告也在家，你本來也不
    讓那人寄放，但那個人說只寄放幾天，家裡當時有很多客人
    ，你後來就去廚房，與你今日所述不符，是何原因？）那時
    我是這樣講沒錯，但後來我有向檢察官承認我說謊。（你說
    謊的原因是？）因為當時我根本不知道是誰。（為何說謊？
    ）我不知道如何解釋。」云云（原審卷(二)第40至41頁）。綜
    上，證人楊雅玲就扣案槍彈來源，一再更異其詞，且對其證
    述相矛盾部分，亦無法提出合理之解釋，顯有重大瑕疵，自
    不能憑其前開證述，即認扣案槍彈為證人陳賢松或乙○○所
    持有，而為被告有利之認定。
 3、另證人楊雅玲於警詢既已明確證稱:槍彈係陳賢松於97年7月
    到9月間某日，拿到被告上開住處寄放，且被告亦在場知情(
    見偵(一)卷第21、22頁)；嗣於偵訊雖改稱:不清楚吳家韋(乙○○)何時拿槍彈來放，吳家韋拿槍放在3樓房間，伊跟被告
    都不知道等語；卻於同次偵訊又稱:吳家韋(乙○○)拿槍來
    的時候，「香腸」(陳賢松)在，我想說香腸年記大，所以應
    該是「香腸」的(見偵卷(一)第215頁)，按證人楊雅玲既稱不
    知乙○○何時拿槍來放，又如何得知其拿槍來時，陳賢松亦
    在場？是證人楊雅玲此部分證述，亦自相矛盾，顯不足採。
 4、復觀諸證人楊雅玲於98年1月16日偵訊中及原審審理中均證
    稱：被告從未到過3樓，案發前1天晚上因被告與伊發生爭執
    ，被告才跑到3樓云云（偵卷(一)第216頁、原審卷(二)第48頁）
    ；核與被告自承伊白天會在3樓用電腦看股票，有時會睡在3
    樓等語（偵卷(二)第45頁），已有不符，證人楊雅玲極力迴護
    被告之情，已可見一班。另證人楊雅玲雖證稱：伊於警詢中
    供稱扣案毒品為伊所有，係為幫乙○○擔下云云（偵卷(一)第
    216頁）。惟本件被告遭查獲時經警採集尿液送驗，有施用
    第一級毒品及第二級毒品之陽性反應，經裁定送勒戒處所觀
    察、勒戒乙情，有被告之臺灣高等法院被告前案紀錄表1份
    可按（原審卷(二)第23頁反面）。且證人楊雅玲亦證稱：伊於
    本件案發前並未看過證人乙○○在租屋處施用毒品等語（原
    審卷(二)第40頁反面），亦與檢驗結果不合。況且，被告為楊
    雅玲之配偶，本件案發時被告尚因前案假釋付保護管束中。
    證人乙○○僅為被告之姪子，彼此間親疏自明。楊雅玲復曾
    因藏匿被告，經法院判處有期徒刑3月，緩刑3年確定，此除
    據證人楊雅玲證述明確外，亦有證人楊雅玲之臺灣高等法院
    被告前案紀錄表1份可按（偵卷(一)第169頁、原審卷(二)第27頁
    ）。況證人楊雅玲與被告為夫妻，時常一同居住於上開租屋
    處內，對於被告有施用毒品之行為，自應知之甚詳。證人楊
    雅玲於案發後一再訛稱其有施用毒品云云，顯因恐被告因此
    遭撤銷假釋而必須執行所餘之殘刑，所為偏袒被告所為之證
    述，而非偏袒證人乙○○甚明。
 5、況倘扣案槍彈與被告無關，被告若果不知上開槍彈之存在，
    則證人楊雅玲為被告辯解澄清猶未及，豈有於警詢猶供稱:
    上開槍彈係綽號「香腸」之陳賢松交予被告寄藏之理，已如
    前述。由此益證，證人楊雅玲嗣於偵、審證稱:被告對上開
    槍彈並不知情云云，顯係迴護被告之詞，自非可採。
 6、綜上所述，證人楊雅玲自歷次警詢、偵訊及原審審理中，就
    被告涉案部分（含槍砲、毒品案件），均一再避重就輕，甚
    至將扣案槍彈推給綽號「香腸」之陳賢松及乙○○。然其前
    開證述，有諸多矛盾破綻，顯係迴護被告之詞，諉無足採，
    自難採為對被告有利之認定。
(四)關於證人吳啟成部分:
    證人吳啟成雖證稱，乙○○有告知扣案槍彈為乙○○所有云
    云。然查:
 1、證人吳啟成於原審98年9月15日審理時結證：「案發後約1星
    期至10天，乙○○的母親打電話給我說我打乙○○，我說我
    沒有打乙○○，我叫乙○○過來我住的地方。乙○○到了之
    後，一直哭，我問他，他一直說害到被告，我叫他老實講，
    他才說槍是他的，害到被告。我就打手機給楊雅玲，叫楊雅
    玲過來一下。【在等楊雅玲過來的過程中，我就打電腦、看
    電視，一直在罵乙○○】。楊雅玲來後，是我先告訴楊雅玲
    的。楊雅玲到現場時，有看到乙○○在哭。我有打乙○○。
    」等語（原審卷(二)第65至67頁）；與證人楊雅玲於98年1月
    16日偵訊時結證：「（你是何時知道那把槍是吳家韋拿到你
    們租屋處的？）事情發生過後約2週後，就是吳家韋被抓的
    前幾天，吳家韋去跟他父親說，不然沒有人知道。」云云（
    偵卷(一)第216頁）。嗣於98年2月19日第1次偵訊時證稱：「
    後來過了1星期左右乙○○才自己跟他爸爸坦承的，我是他
    爸爸跟我說的，是吳啟成用他手機打給我，叫我去吳啟成斗
    六租屋處跟我說的，吳啟成就一副很慎重的樣子，我以為發
    生什麼事，後來他爸爸跟我講，我整個人嚇了一跳不敢相信
    ，乙○○還在他爸爸面前哭哭啼啼，他爸爸還打他。」等語
    （偵卷(二)第43頁）。可知，證人吳啟成及楊雅玲均係證稱，
    證人乙○○向證人吳啟成坦承扣案槍彈為其所有，由證人吳
    啟成以行動電話通知證人楊雅玲前往證人吳啟成租屋處後，
    由吳啟成告知楊雅玲上情。
 2、然證人乙○○於98年2月19日偵訊時卻證稱：「（你叔叔丙○○被抓之後你有告訴誰，在你叔叔住屋處扣到這槍是你放
    在那邊的？）我先跟我嬸嬸〔即楊雅玲〕講，再跟我爸爸吳
    啟成講。（你跟你嬸嬸講完後，你嬸嬸有和你去找你爸爸吳
    啟成？）沒有，我後來就被抓了，我是98年1月13日入所。
    （你是什麼時候跟你嬸嬸講？是什麼時候跟你爸爸講？）今
    年，但確實日期忘記了。（你跟你嬸嬸講和跟你爸爸講，中
    間隔幾天？）隔一天就講了。（你跟你嬸嬸講，是在什麼地
    方跟你嬸嬸講的？）我在我爸爸斗六市租屋處那裡，我叫我
    爸爸打電話給她跟她講的，我是透過我爸爸手機再打電話跟
    她講，我叫我嬸嬸來我家，我再跟她講的，講的時候我爸爸
    在裡面打電腦，當天我沒有跟我爸爸講，但是我隔天有跟我
    爸爸講。」等語（偵卷(二)第40至42頁）。經核證人吳啟成、
    楊雅玲與證人乙○○前開證述中，就證人乙○○究係先告知
    楊雅玲或吳啟成扣案槍彈為乙○○所有；及楊雅玲至吳啟成
    租住處後，究係由吳啟成或乙○○告知楊雅玲上情；以及當
    時吳啟成是否在場等節，均有出入。
 3、況且，證人楊雅玲於歷次警詢、偵訊及原審審理中，隨不同
    之證據情況改變其陳述內容，且均無法提出合理之解釋，其
    所為之證述顯係偏袒被告，不足採信，業如前述。證人乙○○自98年1月13日羈押後迄原審審理時，均遭限制人身自由
    ，其雖可能透過管道與其他證人勾串（詳貳、六、(二)、5.、
    (5)部分所述），然就細節性事項即有可能出現不符之狀況。
    本件證人乙○○若確實因藏放扣案槍彈，而認為牽涉到被告
    ，並因此後悔哭泣，則其就【告知當時證人吳啟成是否在場
    、是否同一日告知證人吳啟成及楊雅玲】等特殊經過，記憶
    理當十分深刻，豈會出現與證人吳啟成、楊雅玲之證述如此
    歧異之證詞？更遑論於原審審理時，一再證稱已忘記或想不
    起來順序云云（原審卷(二)第55、58頁）。因此，證人吳啟成
    證稱乙○○有告知吳啟成及扣案槍彈為乙○○所藏放云云，
    實難據信。
 4、再參諸證人吳啟成就此過程所為之證述，與證人楊雅玲於98
    年1月16日偵訊時所為之證述內容幾乎一致，但經原審提示
    證人乙○○於偵訊中所為之前開證述經其閱覽後，即改稱：
    「（你兒子乙○○跟檢察官講，我有叫爸爸打電話給楊雅玲
    講叫我嬸嬸來，我再跟他講槍的事，講的時候我爸爸在裡面
    打電腦，他說講的時候你並不在場，你今天講的與你兒子講
    的不一樣？）依常理來看，楊雅玲來，我可能在裡面嗎？不
    可能我不理他，那天我確實有在場。但是他還沒有來之前，
    我確實是在打電腦，在等楊雅玲來時，這段時間我是在打電
    腦，當時我與工程師配合，那時我正在忙，後來楊雅玲來時
    我就出來了。」云云（原審卷(二)第68頁反面、第69頁正面）
    ；與證人吳啟成前開證述：「在等楊雅玲過來的過程中，我
    就打電腦、看電視，一直在罵乙○○。」云云（原審卷(二)第
    66頁反面），顯不相符。由此足認，證人吳啟成於原審審理
    時所為之證述，顯係附和證人楊雅玲於98年1月16日偵訊中
    所為之證述內容，其證述證人乙○○曾告知扣案槍彈為證人
    乙○○所藏放乙情，不足採信。
七、證人陳賢松、甲○○、丁○○等雖均證稱有看見證人乙○○
    拿過包包之情，但不足為被告有利之認定，理由如下:
(一)關於證人陳賢松部分:
    證人陳賢松雖證稱乙○○曾將扣案槍彈出示予伊觀看云云，
    然尚難以此為有利於被告之認定，理由如下：
 1、證人陳賢松雖於原審98年10月6日審理中證稱：「我曾看過
    吳家韋(即乙○○)有槍械、子彈。有一天晚上他叫我載他去
    他嬸嬸(即楊雅玲)那邊，我們就是準備要到樓上施打毒品，
    然後他就拿包包出來，就展示給我看。當時槍、子彈是放包
    包裡，包包是暗色的手提包，他有取出槍及1顆子彈給我看
    。」云云（原審卷(二)第99頁反面、第104頁正面）。然查，
    其就證人乙○○是否有告知證人陳賢松手提包放置何處，先
    證稱：「我以叔叔的身分，告訴他說這東西不可以拿著在那
    邊玩，我說你不可以帶這個出去，帶出去到時會有危險，他
    就說他不曾帶出去都放在3樓。」云云；旋又改稱：「（吳
    家韋(即乙○○)他有說都放在3樓嗎？）沒有講，我也沒有
    問他，我只是告訴他不可以拿出去外面亂來。」云云（原審
    卷(二)第99頁反面、第100頁正面），可見，其此部分之證述
    已有矛盾，是證人陳賢松之證述是否可信，已非無疑。
 2、況證人陳賢松就證人乙○○從何處取出裝有手槍及1顆子彈
    之手提包乙情，原證稱：「（從槍、子彈拿給你看之前，你
    有看見包包從哪裡拿出來的嗎？）我們一起上3樓，在【床
    邊】吳家韋就拿包包給我看。」云云；嗣又改稱：「（你說
    你有看到吳家韋拿槍給你看，是什麼時候給你看的？是第一
    次帶包包去就給你看？還是後來才拿包包給你看？）因為都
    是他先去3樓，我就載他去時，都是去3樓，他從哪裡拿哪裡
    藏我沒有看到。」云云（原審卷(二)第100頁反面、第103頁反
    面），可見證人陳賢松此部分之證述亦有所歧異，自難遽信
    。
 3、再觀之裝有扣案制式半自動手槍及銅黃色彈頭制式子彈1顆
    之手提包，為長方形、近似白色與棕色相間、深棕色紋路之
    橫格紋手提包，有搜索現場照片1張可按(偵卷(一)第177頁下
    方照片），並非難以辨識或記憶之外觀。惟證人陳賢松就手
    提包之形狀、大小、花色，均證稱不記得了，只記得是暗色
    手提包云云（原審卷(二)第104頁正面），顯不合常理。是證
    人陳賢松證稱其有見過盛裝如附表編號(二)、1.所示之銅黃色
    彈頭制式子彈之橫格紋手提包云云，實難採信。
 4、另證人陳賢松於原審98年10月5日審理時證稱：「我到楊雅
    玲的租屋處都是吳家韋叫我載他去我才會去，我都是晚上去
    ，因為送便當完我才有時間。我不曾聽被告講過被告有槍或
    子彈。我不太清楚吳家韋有無在吸食毒品房間過夜過，因為
    我的時間不可能待很晚，因為我還要回去」等語（原審卷(二)
    第97頁反面、第99頁正面）。依證人陳賢松上開證述，其既
    未與被告同住，自無從知悉被告是否持有槍彈。即便證人陳
    賢松與證人乙○○前往租屋處，亦無可能遍覽被告所持物品
    。自不能僅以其未曾聽聞被告有槍彈之事，即遽為有利於被
    告之認定。另扣案槍彈並非證人乙○○所藏放，業據認定如
    前，是乙○○是否曾出示槍枝及子彈供證人陳賢松觀看，已
    非無疑。再參諸證人陳賢松就證人乙○○出示槍枝、子彈及
    手提包予伊觀看之相關細節，不但自相矛盾，且與證人乙○○之證述內容亦不符外，更與原審勘驗結果有所出入，足認
    證人陳賢松所為之證述無非係迴護被告之詞，自難憑信為有
    利於被告之認定。
(二)關於證人甲○○部分:
 1、證人甲○○雖於本院證稱，有看過被告拿條紋包包等語，然
    其已否認有看過乙○○從包包拿東西出來(詳見本院卷第163
    -165頁反面)。即不能憑此證明，其所看過乙○○拿的條紋
    包，即證人乙○○所稱裝有槍彈之格紋包；更不能憑此證明
    ，裝有本件扣案子彈之格紋包為證人乙○○所持有之物 。
 2、況依證人甲○○於本院99年3月23日審理期日證稱:「我與被
    告是堂兄弟關係。有去過被告的租屋處，都在1、2樓，2樓
    很少，3樓沒有上去過。我曾在被告租屋處看到乙○○帶過
    條紋包包，(第一次測量)長約18公分、高約13公分；（重新
    測量）長約23公分、高約13公分、寬約8公分（當場按照證
    人比出的長度測量）。(包包的花紋如何？)條紋。有3種顏
    色，咖啡色、黑色、黃土色。我看乙○○來找被告時，都將
    包包夾在腋下。(你是否知道這個包包裝什麼東西？)不知道
    。(乙○○是否有將這個包包打開給你看？)無。(問你去被
    告租屋處，看到乙○○腋下夾一個包包，大約都在何時？)
    大約97年11月左右，詳細日期不記得了。在被告租屋處，【
    我沒有看過乙○○從包包拿東西出來】。(你看到乙○○拿
    包包至被告於97年12月24日被警察查獲時，時隔多久？)97
    年11、12月我就有看過他拿這個包包。(被告被查獲前多久
    看到？)【大概前1、2個月】」等語(見本院卷第163-165頁)
    。可知，證人甲○○早於查獲前1、2月，即看到證人乙○○
    拿上開包包。然證人乙○○於本院卻證稱:上開槍彈係「俊
    銘兄」裝在格紋包內，於查獲前1個月內才寄放(見本院卷第
    158頁正反面)。故縱證人甲○○確有於上開處所看過證人乙○○拿過一個條紋包，亦與證人乙○○所述持有上開格紋包
    之時間不符。
 3、況依證人甲○○於本院另證稱:「我每次去被告住處，碰到
    乙○○時，都有看到乙○○腋下夾著包包，記得很多次，我
    看到他從外面帶包包進來」等語(見本院卷第164頁反面)。
    可知，證人甲○○所見包包，乃證人乙○○平日出入隨身攜
    帶之物品。然按扣案槍彈乃受管制之違禁物品，擁槍者通常
    會將槍彈藏在隱匿處所唯恐遭查獲，況證人乙○○又稱上開
    槍彈為其受他人所寄藏，果此，則證人乙○○自應將上開槍
    彈小心藏放在固定隱匿處所才是，豈有裝在包包內隨身攜帶
    之理？故認證人甲○○所見乙○○隨身攜帶之包包，應非裝
    放扣案子彈之格紋包，方符常情。
 4、綜此，依證人甲○○於本院所證，既不能證明其所看過乙○○拿的條紋包，即證人乙○○所稱裝有槍彈之格紋包，亦不
    足佐證證人乙○○曾持有裝放扣案子彈格紋包之事實，自不
    能以其證述為有利於被告之認定。
(三)關於證人丁○○部分:
 1、證人丁○○雖於本院證稱，有看過被告拿一個包包等語。然
    其並未過問乙○○包包內放何物品(詳見本院卷第163-165頁
    反面)。自不能憑此證明，其所看過乙○○拿的包包，即證
    人乙○○所稱裝有槍彈之格紋包；更不能憑此證明，裝有本
    件扣案子彈之格紋包為證人乙○○所持有之物。
 2、況然依證人於本院99年3月23日審理時證稱:「我有去過被告
    文化路住處，97年接近年底的時候，我都在1樓客廳。在文
    化路被告租屋處，有看過乙○○，有看到他夾一個包包，長
    約30公分、高約23公分、寬約7公分（當場按照證人比出的
    長度測量）。(你是否曾問過包包放什麼東西？)我跟他不熟
    ，沒有問過。(你是在被告住處何地點看到乙○○拿這個包
    包？)都是在客廳，沒有在其他地方。(距離被告被抓到之前
    ，你大概多久之前或之後看到乙○○拿這個包包？)大約半
    年以上。」等語(見本院卷第165頁反面-166頁反面)。可知
    ，證人丁○○早於查獲前半年，即看到證人乙○○拿上開包
    包。然證人乙○○於本院卻稱:上開槍彈係「俊銘兄」裝在
    格紋包內，於查獲前1個月內才寄放(見本院卷第158頁正反
    面)。故縱證人丁○○確有於上開處所看過證人乙○○拿過
    一個條紋包，亦與證人乙○○所述持有上開格紋包之時間，
    相隔甚久，自不能證明丁○○所見，即證人乙○○所稱裝有
    本件子彈之格紋包。
 3、綜此，依證人丁○○於本院所證，既不能證明其所看過乙○○拿的條紋包，即證人乙○○所稱裝有槍彈之格紋包，亦不
    足佐證證人乙○○曾持有裝放扣案子彈格紋包之事實，自不
    能以其證述為有利於被告之認定。
八、綜上所述，扣案槍彈確為被告所管領支配即持有，事證已明
    。被告及辯護人前開所辯及所舉事證，均無從建立合理懷疑
    而推翻上開積極證據，被告犯行已堪認定，應予依法論科。
    至被告雖於原審聲請勘驗現場，以子彈丟入浴室洗手臺排水
    管中，由房間１門外貼著門聽看看是否有可能聽到聲音云云
    。惟據證人李安珍證稱：若被告在浴室拆卸子彈，該距離應
    該聽不到等語（原審卷(二)第108頁反面）；參酌本件搜索過
    程中，員警於無法在房間１門外聽見被告聲音時破門而入，
    及被告當時係身在浴室內等情，足認在浴室內裝卸子彈時，
    應無法於房間１門外聽見聲音。因此，辯護人此部分之聲請
    ，其待證事實已臻明瞭，而無調查之必要。另辯護人雖於本
    院聲請(1)重新勘驗搜索光碟、(2)傳訊被告之臺大醫院主治
    醫師及鑑定被告遭搜索時之精神狀態、(3)再傳訊證人李安
    珍等證據，惟本院認為原審已就搜索光碟勘驗詳明(其內容
    已如前述)，無再重新勘驗之必要；至被告於遭搜索時之精
    神狀態並無障礙，已如前述，亦無再予傳訊醫師及鑑定之必
    要；另證人李安珍業經原審傳訊作證，待證事項已明，亦無
    再予傳訊之必要，並經本院合議庭裁示在卷(參見本院卷第
    112頁反面-113頁、第157頁)。另被告及其選任辯護人雖於
    本院準備程序聲請傳訊證人「吳清課」(本院卷第87頁)，然
    並未陳明該證人之詳細姓名、地址，嗣渠陳報聲請傳訊證人
    之姓名實為「甲○○」，業經本院於98年3月23日審理期日
    傳訊證人甲○○行交互詰問(本院卷第164頁反面-165頁)，
    均併此敘明。
九、核被告持有如附表所示制式半自動手槍、制式子彈之行為，
    係犯槍砲彈藥刀械管制條例第7條第4項未經許可持有可發射
    子彈具有殺傷力之手槍罪及同條例第12條第4項未經許可持
    有子彈罪。被告未經許可，無故持有上開制式半自動手槍及
    制式子彈，其持有之繼續，為行為之繼續，至持有行為終了
    時，均應僅成立1罪。被告以一持有行為同時觸犯未經許可
    持有可發射子彈具殺傷力之手槍及未經許可持有子彈二罪，
    為想像競合犯，依刑法第55條之規定，應從一重以槍砲彈藥
    刀械管制條例第7條第4項之未經許可持有可發射子彈具有殺
    傷力之手槍罪論處。
十、原審判決以被告罪證明確，因予適用槍砲彈藥刀械管制條例
    第7條第4項、第12條第4項，刑法第11條前段、第55條、第
    42條第3項前段、第38條第1項第1款等規定論處。並審酌槍
    砲、彈藥之製造、持有及流通等，危害人身安全及社會秩序
    ，而為國法所禁，被告前有槍砲彈藥刀械管制條例前案紀錄
    (於96年10月30日因縮短刑期假釋付保護管束出監)，有被告
    之臺灣高等法院被告前案紀錄表1份可按，猶不知悛悔，再
    犯同類型案件，毫無悔意，藐視公共規範，欠缺守法觀念，
    惡性非輕，兼衡被告持有之槍、彈為有殺傷力之制式半自動
    手槍1支及制式子彈13顆，然尚無證據證明被告持有扣案槍
    彈期間，有何持以犯罪或為其他危害社會治安之行為，考量
    其對於社會治安所生實際危害程度，及其智識程度、生活狀
    況，暨檢察官具體求處有期徒刑七年等一切情狀，量處被告
    有期徒刑七年，併科罰金20萬元，並就罰金部分諭知如易服
    勞役之折算標準。及就扣案如附表編號(一)所示之制式半自動
    手槍1支，及如附表編號(二)所示，試射後所餘具殺傷力之制
    式子彈9顆，依刑法第38條第1項第1款規定宣告沒收。本院
    經核原審認事用法俱無不合，被告上訴否認犯行，為無理由
    ，其上訴應予駁回。
據上論結，應依刑事訴訟法第368條，判決如主文。
本案經檢察官曾銘芳到庭執行職務。
中    華    民    國    99    年    5     月    11    日
                  刑事第六庭    審判長法  官  沈揚仁
                                      法  官  洪碧雀
                                      法  官  賴純慧
以上正本證明與原本無異。
如不服本判決應於收受送達後10日內向本院提出上訴書狀，其未
敘述上訴理由者，並得於提起上訴後10日內向本院補提理由書（
均須按他造當事人之人數附繕本）「切勿逕送上級法院」。
                                      書記官  蔡宜均
中    華    民    國    99    年    5     月    12    日
附錄本判決論罪科法條
槍砲彈藥刀械管制條例第7條
未經許可，製造、販賣或運輸火砲、肩射武器、機關槍、衝鋒槍
、卡柄槍、自動步槍、普通步槍、馬槍、手槍或各類砲彈、炸彈
、爆裂物者，處死刑、無期徒刑或七年以上有期徒刑；處徒刑者
，併科新台幣三千萬元以下罰金。
未經許可，轉讓、出租或出借前項所列槍砲、彈藥者，處無期徒
刑或五年以上有期徒刑，併科新台幣一千萬元以下罰金。
意圖供自己或他人犯罪之用，而犯前二項之罪者，處死刑或無期
徒刑；處徒刑者，併科新台幣五千萬元以下罰金。
未經許可，持有、寄藏或意圖販賣而陳列第一項所列槍砲、彈藥
者，處五年以上有期徒刑，併科新台幣一千萬元以下罰金。
第一項至第三項之未遂犯罰之。
槍砲彈藥刀械管制條例第12條
未經許可，製造、販賣或運輸子彈者，處一年以上七年以下有期
徒刑，併科新台幣五百萬元以下罰金。
未經許可，轉讓、出租或出借子彈者，處六月以上五年以下有期
徒刑，併科新台幣三百萬元以下罰金。
意圖供自己或他人犯罪之用，而犯前二項之罪者，處三年以上十
年以下有期徒刑，併科新台幣七百萬元以下罰金。
未經許可，持有、寄藏或意圖販賣而陳列子彈者，處五年以下有
期徒刑，併科新台幣三百萬元以下罰金。
第一項至第三項之未遂犯罰之。
附表：
┌──┬──────┬───────────────────────────┐
│編號│名稱        │鑑驗結果                                              │
├──┼──────┼───────────────────────────┤
│ (一) │制式半自動手│（含彈匣1個）認係口徑9mm制式半自動手槍，為以色列IMI廠 │
│    │槍 1支（槍枝│JERICHO 941PSL型，槍號遭磨滅，經以電解腐蝕法重現結果，│
│    │管制編號1102│因槍號磨滅過深無法重現，槍管內具陸條右旋來復線，擊發功│
│    │029761號）  │能正常，可供擊發同口徑制式子彈使用，認具殺傷力。      │
├──┼──────┼───────────────────────────┤
│ (二) │制式子彈共13│1.於橫格紋手提包中起出之銅黃色彈頭之制式子彈1顆。     │
│    │顆(經試射滅 │2.於浴室洗手臺排水孔及排水管內起出之黑色彈頭之制式子彈│
│    │失4顆，尚餘9│  12顆。                                              │
│    │顆)。       │3.鑑驗結果認均係口徑9mm制式子彈，採樣4顆試射，可擊發，│
│    │            │  認均具殺傷力。（餘9顆）                             │
└──┴──────┴───────────────────────────┘
【附圖】(雲林縣斗六市○○路295 巷61號之1之3樓房間，其中
         房間１與房間２屋內家具擺設詳如下圖所示，而房間
         １與房間２係藉由浴室之走道相通，房間２對外並無
         獨立之通道)
      ┌───┬───┬──────┬┬──────┐
      │      │洗手臺│    浴缸    │╰╮          │
      │      ├───┤            │  ╰╮        │
      │陽  台│      └──────┤    ╰╮      │
      │      │       浴  室               ╰╮    │
      │      │                    門        ╰╮  │
      ├──門┴ 門 ──────┬─┐          ╰╮│
      ├─┐                    │二│            ╰┤
      │梳│                    │人│              │
      │妝│     ┌─────┐ │沙│              │
      │檯│     │  電腦桌  │ │發│              │
      ├─┘     └─────┘ ├─┤              │
      ├──┐                  │茶│              │
      │電視│     【房間１】   │几│  【房間２】  │
      │ 櫃 │                  ├─┤              │
      │┌─┤  ┌───────┤  │              │
      ││電│  │              │床│              │
      ││  │  │     床舖     │  │ ┌─┐       │
      ││視│  │              │頭│ │  │雜     │
      │└─┤  │              │  │ │櫥│物     │
      │電視│  └───────┤櫃│ │櫃│       │
      │ 櫃 │                  └─┤ │  │       │
      ├──┘                      │ │  │       │
      │          ┌────────┤ └─┘       │
      │          │   衣櫥         │              │
      └─門───┴────────┴───────┘

司法院資訊處製作；財團法人民間司法改革基金會備份。
